臺灣板橋地方法院民事判決　九十二年度婚字第九七八號
　　原　　　告　甲○○
　　訴訟代理人　張仁龍律師
　　被　　　告　丁○○
右當事人間請求離婚事件，本院判決如左：
    主      文
原告之訴駁回。
訴訟費用由原告負擔。
    事      實
甲、原告方面：
  一聲明：
    (一)准原告與被告離婚。
    (二)訴訟費用由被告負擔。
  二陳述：
    (一)兩造於民國六十七年二月二十五日結婚，婚後始知被告嗜賭如命，常竊取原告
      的錢去簽賭六合彩，原告初始好言相勸，然被告不但不聽，反而變本加厲。且
      被告知悉原告有癲症，竟常以語言中傷原告，致使原告身心俱疲，而無法與
      被告繼續共同生活，兩造遂於八十年間即已分房而居。
    (二)按夫妻之彷受他方不堪同居之虐待者，他方得向法院請求離婚，民法第一千零
      五十二條第一項第三款定有明文。本件被告上述作為，已使原告受有不可忍受
      之痛苦，原告自得請求離婚。
    (三)又夫妻之彷以惡意遺棄他方在繼續狀態中，他方得向法院請求離婚，民法第一
      千零五十二條第一項第五款著有規定。本件被告於八十年間即與原告分房而居
      ，拒不與原告履行同居義務，自有惡意遺棄原告之主觀意思及遺棄行為，且在
      繼續狀態中，原告依法自得訴請法院裁判離婚。
    (四)再者，民法第一千零五十二條第二項亦規定，有前項以外之重大事由，難以維
      持婚姻者，夫妻之一方得請求離婚，其目的在使夫妻請求裁判離婚之事由較富
      彈性，是夫妻間發生足使婚姻難以維持之重大事由，雖不符合該條第一項所列
      各款情形，但亦無不准依該條第二項訴請離婚之理。本件被告嗜賭如命，屢勸
      不聽，又多次以言語中傷原告，且自八十年起即與原告分房而居，顯見【被告
      已無維持婚姻之意願】，夫妻間已恩滅義絕，有事實足認兩造之婚姻關係已難
      以維持，原告自得依民法第一千零五十二條第二項規定，訴請離婚。
    (五)對被告答辯之陳述
      伊經常在大陸工作，就算有回來，也多是回宜蘭家人那邊，縱有回被告那裡，
      也是去看小孩，即使有留下，也只是睡沙發幾小時而已。伊被告與已經十幾年
      不在一起，兩造之婚姻生活是很痛苦的。
  三證據：提出
      並聲請訊問證人丙○○。
乙、被告方面：
  一聲明：
    (一)駁回原告之訴。
    (二)訴訟費用由原告負擔。
  二陳述：
    (一)伊不同意離婚，伊沒有嗜賭如命，沒有簽賭六合彩，也沒有偷原告的錢。之前
      在民國八十年以前，有一、二次原告是要伊去簽，且金額只有幾百元，錢也是
      伊付的。
    (二)原告之癲症是在去年三月二十七日眼睛開刀以後，回家與其小姪女搓麻將，
      因為坐得太久才發作，渠等將之送馬階醫院後才知道原告有此症狀。
    (三)原告係從事鞋業生意，經常往返大陸，回台也都有與被告同住，八十一年被告
      還到深圳找原告，到目前也無分房而居之情事。另者，被告亦無以言詞中傷原
      告。
    (四)原告與一陳姓大陸女子生有一名小孩，原告且騙被告說該大陸女子只是幫伊煮
      飯。惟據原告宜蘭的親戚曾向被告表示，如果被告與原告假離婚，讓原告與該
      名女子結婚，原告即會善待被告。
  三證據：提出原告與大陸女子生活照片複印本九幀、被告家人與原告在大陸之生活
    照片複印本九幀為證，並聲請訊問證人王妃虹。
丙、本院依職權函查原告入出境紀錄。
    理　　  由
一按民法第一千零五十二條第五款所謂夫妻之一方，以惡意遺棄他方，在繼續狀態中
  者，係指夫或妻無正當理由，不盡同居或支付定庭生活費用之義務而言。其於不盡
  同居義務之情形，不僅須有違背同居義務之客觀事實，並須有拒絕同居之主觀情事
  始為相當（最高法院著有三十九年台上字第四一五號及四十年台上字第九十一號判
  例可資參照）。其次，民法於民國七十四年修正後，雖於第一千零五十二條增訂第
  二項離婚事由之概括規定，以使夫妻請求裁判離婚之事由更富彈性，惟必以該事由
  應由他方負責者，始得據為主張，此觀同條項但書之規定即明。
二經查：
  (一)本件原告主張渠與被告係夫妻，且現仍在婚姻關係存續中，有原告提出現仍有效
    之
  (二)關於原告所稱被告嗜賭如命，且常竊取原告之金錢簽賭六合彩一事，雖被告不諱
    言有於民國八十年間曾簽賭過一、二次，惟堅決否認其有原告所指嗜賭如命及為
    賭博而竊取原告金錢之情形，即原告亦未就此部分提出具體而積極之佐證以資證
    明，本院原無遽予採信之理。至於原告所舉證人即其嫂嫂丙○○，雖於本院審理
    中到庭證述：伊知道約五、六年前，別人有欠被告六合彩彩金新台幣（以下同）
    三十幾萬元云云，然再徵諸該證人丙○○所言：伊是沒見過被告賭博，伊只是聽
    原告說的等語，顯見該證人上開證詞充其量不過係聽自原告之傳聞證據，本乏其
    證據能力，即不得援為佐證原告指述之依據，而況上述證人之所言，早為被告所
    極力否認。
  (三)其次，關於原告所述被告明知伊患有癲症，竟仍以言語中傷一節，既據被告及
    其所舉證人即兩造女兒乙○○均稱：被告癲發作是因為打麻將打通霄之緣故，
    且渠等於被告癲發作時，亦有將被告送至馬階醫院就醫等情，而原告又未舉證
    以實其說，是原告此部分所言即難採信。
  (四)再者，關於原告主張兩造自民國八十年間起即已分房而居部分，雖據原告所舉證
    人丙○○證稱：原告如果從大陸回來，就會回其宜蘭之住處住等語；而被告所舉
    證人即兩造之女兒乙○○亦稱：近年來兩造比較沒有同房，原告有時睡客廳，有
    時睡伊房間等情，固堪信兩造確有分房而居之事實。惟關於兩造所以沒有同房之
    原因，據證人乙○○證稱：係因原告有糖尿病，以及原告在大陸有女人之緣故。
    此徵諸證人丙○○所言：原告有對伊提過渠在大陸另有女人之事，伊且有對原告
    說都已經有太太及小孩了，為何要這樣，但原告卻對伊說「大嫂妳是知道的，男
    人在外面都會有應酬」之情節，併參以卷附原告入出境紀錄顯示原告自民國七十
    六年間起即經常出入國境，以及卷附被告所提出原告有與一女子相互摟抱，併其
    與該女子共同攜一幼女出遊之生活照片等情事觀之，上開證人丙○○及乙○○所
    為原告在大陸另有女人之證言，允有可採。然則原告與被告分房既係由於原告在
    大陸另有女人之緣故，而非出於被告片面之無端拒絕，即難謂被告有違反同居義
    務之客觀事實，揆諸前揭說明，即不能認被告有民法第一千零五十二條第五款所
    定「以惡意遺棄他方在繼續狀態中」之情事。
  (六)綜上論證，本件原告主張被告嗜賭如命、以言語對伊中傷之情節，既無從予以採
    信，而其所言兩造分房而居之事實，經查又係由於原告自己在大陸有女人之緣故
    所導致，則其以被告「惡意遺棄他方在繼續狀態中」及兩造婚姻之理由，訴請判
    決離婚，即屬無據。
  (五)又，如前所述，本件原告於大陸既另有女人，則縱如原告所言，被告已無維持婚
    姻之意願，然因被告方面別無其他可資歸責之離婚原因事實，依民法第一千零五
    十二條第二項但書規定，原告亦無援引同條項前段據以訴請離婚之餘地。
丙、據上論斷，本件原告之訴為無理由，依民事訴訟法第三百八十五條第一項前段、
    第七十八條判決如主文。
中　　　華　　　民　　　國　　九十三　　年　　　一　　　月　　  二　　 日
                                        臺灣板橋地方法院家事法庭
~B法　　　官　余來炎
右為正本係照原本作成。
如不服本判決，應於判決送達後二十日內向本院提出上訴狀（須附繕本及繳交裁判費
）。
中　　　華　　　民　　　國　　九十三　　年　　　一　　　月　　  二　　 日
~B書　記　官　蕭詩穎
